最高法院民事裁定　　　　　　　　　　111年度台上字第789號
上　訴　人　陳正喜

訴訟代理人　葉繼學律師
被 上訴 人　賴文和
訴訟代理人　陳敬穆律師
　　　　　　楊家寧律師
上列當事人間請求給付服務及委託買賣相關代辦費用事件，上訴
人對於中華民國110年11月30日臺灣高等法院第二審判決（110年
度上字第704號），提起上訴，本院裁定如下：
    主  文
上訴駁回。
第三審訴訟費用由上訴人負擔。
    理  由
按上訴第三審法院，非以原判決違背法令為理由，不得為之。又
提起上訴，上訴狀內應記載上訴理由，表明原判決所違背之法令
及其具體內容，暨依訴訟資料合於該違背法令之具體事實，其依
民事訴訟法第469條之1規定提起上訴者，並應具體敘述為從事法
之續造、確保裁判之一致性或其他所涉及之法律見解具有原則上
重要性之理由。同法第467條、第470條第2 項定有明文。而依同
法第468 條規定，判決不適用法規或適用不當者，為違背法令；
依同法第469 條規定，判決有該條所列各款情形之一者，為當然
違背法令。是當事人提起上訴，如以同法第469 條所列各款情形
為理由時，其上訴狀或理由書應表明該判決有合於各該條款規定
情形之具體內容，及係依何訴訟資料合於該違背法令之具體事實
。如依同法第468 條規定，以原判決有不適用法規或適用法規不
當為理由時，其上訴狀或理由書應表明該判決所違背之法令條項
，或有關司法院解釋或憲法法庭裁判字號，或成文法以外之習慣
或法理等及其具體內容，暨係依何訴訟資料合於該違背法令之具
體事實，並具體敘述為從事法之續造、確保裁判之一致性或其他
所涉及之法律見解具有原則上重要性之理由。上訴狀或理由書如
未依上述方法表明，或其所表明者與上開法條規定不合時，即難
認為已合法表明上訴理由，其上訴自非合法。本件上訴人對於原
判決提起上訴，雖以該判決違背法令為由，惟核其上訴理由狀所
載內容，係就原審取捨證據、認定事實及解釋契約之職權行使，
所論斷：被上訴人委由訴外人蔡雅雯出名，於民國108年10月1日
向地主即訴外人方素蝶、李林景雲（下稱方素蝶等2 人）分別以
新臺幣（下同）996 萬元、2880萬元，購買坐落宜蘭縣○○鄉○
○段0000000地號土地全部（下各稱地號，合稱系爭土地），訂
有土地買賣契約（下稱系爭買賣）。嗣因蔡雅雯否認受被上訴人
委任之事，被上訴人乃於同年11月12日向法院聲請假處分裁定獲
准（下稱系爭假處分）；為解決系爭土地買賣爭議及自己購地資
金不足之問題，覓得上訴人於同年11月25日簽訂協議書（下稱系
爭協議），約定：被上訴人向上訴人借款，支付系爭買賣履約保
證價款500萬元及系爭假處分之執行費31萬80元、擔保金215萬63
40元、623萬5200元，並承諾於假處分執行後1週使方素蝶等2 人
以相同價格與上訴人簽約，於1 個月內使上訴人取得系爭土地所
有權。上訴人承諾事成後交付被上訴人400 萬元為仲介費，如無
法完成，且可歸責被上訴人時，須依上述金額賠償上訴人等語。
被上訴人其後對方素蝶等2 人提起本案訴訟，繳納第一審裁判費
35萬3088元。嗣於109年4月15日與蔡雅雯、訴外人羅仕發（上訴
人指定之人）簽訂協議書（下稱4 月15日協議），約定給付蔡雅
雯讓渡金150 萬元，蔡雅雯將系爭買賣權利義務讓與羅仕發；再
於同年月25日由被上訴人、蔡雅雯與方素蝶、金寶龍建設股份有
限公司（上訴人指定之人，下稱金寶龍公司）就531 地號簽訂協
議書，與李林景雲、羅仕發就535地號簽訂協議書（下分稱531、
535地號協議書），繼續履行系爭買賣契約，方素蝶等2人並於同
年6 月18日將系爭土地所有權移轉登記予金寶龍公司、羅仕發。
被上訴人雖逾系爭協議約定之1個月期限（108年12月26日前），
惟參以上訴人於109年2月10日、3月30日、6月17日共付仲介費21
0 萬元予被上訴人，可見被上訴人該項仲介費債權不因逾期而消
滅。則被上訴人依系爭協議，請求上訴人給付仲介費餘額190 萬
元本息，為有理由。另綜合證人羅仕發證述，4月15日協議及531
、535 地號協議書約定，堪認為實現上訴人成為系爭土地實質買
受人而支出之費用，及被上訴人就依法不能取回之費用不負返還
上訴人之義務。是上訴人主張：系爭假處分執行費31萬80元、本
案訴訟裁判費（扣除撤回之退款）11萬7638元、律師費15萬元、
農用證明代辦費5萬元、履約保證建經費用1萬2000元、第1 次代
書費3萬元、蔡雅雯讓渡金150萬元、方素蝶等2 人賠償金各25萬
元，共計266 萬9718元，均屬被上訴人所欠借款債務，與本件債
務相抵銷云云，尚非可採等情，指摘其為不當。並就原審已論斷
者，泛言理由矛盾、有不適用法規之違法，而非表明該判決所違
背之法令及其具體內容，暨依訴訟資料合於該違背法令之具體事
實，並具體敘述為從事法之續造、確保裁判之一致性或其他所涉
及之法律見解具有原則上重要性之理由，難認已合法表明上訴理
由。依首揭說明，應認其上訴為不合法。
據上論結，本件上訴為不合法。依民事訴訟法第481條、第444條
第1項、第95條、第78條，裁定如主文。
中    華    民    國   111    年    3     月    10    日
                      最高法院民事第五庭
                          審判長法官  袁  靜  文  
                                法官  陳  靜  芬  
                                法官  石  有  為  
                                法官  許  秀  芬  
                                法官  林  金  吾  
本件正本證明與原本無異
                                      書  記  官
中    華    民    國   111    年    3     月    24    日